臺北高等行政法院判決
　　　　　　　　　　　　　　　　　　 93年度訴字第02238號
原　　　告　警安新城公寓大廈管理委員會
代　表　人　甲○○
訴訟代理人　乙　○
被　　　告　國防部後備司令部
代　表　人　余連發（司令）送達處所同上
訴訟代理人　丙○○律師
上列當事人間因眷舍事件，原告不服國防部中華民國93年5月12
日93訴決字第060號訴願決定，提起行政訴訟。本院判決如下：
    主  文
原告之訴駁回。
訴訟費用由原告負擔。
    理  由
一、本件被告代表人於訴訟中變更為余連發，經其於94年6月22
    日具狀聲明承受訴訟，核無不合，應予准許，合先敘明。
二、按行政訴訟法第4條第1項規定：人民因中央或地方機關之違
    法行政處分，認為損害其權利或法律上之利益，經依訴願法
    提起訴願而不服其決定者，得向高等行政法院提起撤銷訴訟
    。而此所謂行政處分，依訴願法第3條第1項規定，係指中央
    或地方機關就公法上具體事件所為之決定或其他公權力措施
    而對外直接發生法律效果之單方行政行為而言。再按「被告
    官署該項通知，純屬事實之說明，與發生具體的法律上效果
    ，直接影響人民權利或利益之單方行政行為，截然不同，不
    得視為行政處分。原告對之提起訴願，自非法之所許。」，
    行政法院50年度判字第46號著有判例。是行政機關所為單純
    事實之敘述（或事實通知）或理由之說明，既不因該項敘述
    或說明而生何法律上之效果者，自非行政處分，人民即不得
    對之提起訴願，此觀行政法院44年度判字第18號、62年度裁
    字第41號判例亦明，對非行政處分提起行政訴訟者，應屬同
    法第107條第1項第10款之起訴不備其他要件，依該法條第1
    項前段規定，行政法院應以裁定駁回之。次按訴訟事件不屬
    行政法院之權限者，行政法院應以裁定駁回之，行政訴訟法
    第107條第1項第1款亦定有明文。
三、本件原告因眷舍事件，主張警安新城計255住戶，前身為國
    軍老舊眷村－警安新村，由前警備總司令部、軍管區司令部
    列管，民國（下同）73年間由列管單位委託「保證責任中華
    民國國軍軍眷住宅公用合作社」（下稱軍宅社）負責將警安
    新村拆除重建，因軍宅社履行重建協議有瑕疵，致造成重建
    完成後產權登記錯誤等之糾紛，原告乃要求被告就警安新城
    停車場土地移轉登記糾紛案支付之裁判費轉飭軍宅社負擔、
    並要求被告命軍宅社辦理警安新城土地合併事宜，因被告不
    同意其要求，而以92年12月16日徹嚴字第0920003827號函（
    下稱系爭覆函）否准所請，原告不服，提起訴願，遭訴願決
    定駁回，遂向本院提起行政訴訟等語。
四、查原告主張之基礎既為軍宅社履行重建協議有瑕疵，則原告
    應係本於「重建協議」契約關係而為主張，則不論該所謂「
    重建協議」性質上為公法契約或私法契約，均係關於履行契
    約關係之爭執，被告否准其請求之系爭覆函，主旨欄載為：
    「有關貴新城辦理土地合併分割及請求支付相關訴訟費用後
    續處理案，請查照。」說明欄一(一)載為：「裁判費償付部分
    ：同國防部總政治作戰部．．．法律意見，蓋本案產權早已
    為私有，私人間訴訟費用自無要求政府機關負擔之理由及法
    律依據。」說明欄一(二)載為：「土地合併問題部分：同本部
    ．．．函提供之．．．法律意見，公寓大廈共有土地之合併
    應依民法第819條規定得共有人全體之同意始得為之。又無
    論如何，土地之合併均應由貴新城之住戶（即所有權人）申
    請，貴新城之住戶若不願配合辦理，任何第三人均無權代為
    處理。」等語，足知系爭覆函內容均屬有關「給付訴訟費用
    」及「土地合併」之「私權爭執」，並未涉及行政機關就「
    公法上具體事件」所為之決定或其他公權力措施而對外直接
    發生法律效果之單方行政行為，僅在說明原告之爭議依法律
    應為如何處置之事實通知，對外不生法律效果而不具形成中
    央或地方機關單方行政行為之性質，參酌上揭判例及訴願法
    規定，並無行政處分之效力，自非行政處分。原告以系爭覆
    函為行政處分，據以提起訴願，容有誤會，自非法之所許，
    本應由訴願機關依訴願法第77條第1項第8款規定為不受理之
    決定，惟訴願機關誤為「訴願駁回」之處理，雖有未合，但
    原告再以該非行政處分之系爭覆函提起本件行政爭訟請求撤
    銷，顯不備起訴要件，應依行政訴訟法第107條第1項第10款
    規定，以裁定駁回之。
五、末查，原告訴之聲明第2項，核其內容不外乎請求被告轉飭
    軍宅社辦理土地合併，並給付訴訟費用之私權法律關係爭執
    ，有其起訴狀在卷足佐，核該等請求均係私法上之債權及物
    權法律關係，原告如有爭執，應循民事訴訟程序向普通法院
    起訴請求救濟，本院對之並無審判權，原告此部分之起訴亦
    難謂合法，亦應依行政訴訟法第107條第1項第1款規定予以
    駁回。
六、又本件原告訴訟既不合法，則其實體上之主張與陳述，自無
    庸審酌，併此敘明。
七、爰依行政訴訟法第107條第1項第1款、第10款、第104條、民
    事訴訟法第95條、第78條，裁定如主文。
中　　華　　民　　國　　94　　年　 　6　　月　 30  　 日
                 臺 北 高 等 行 政 法 院   第 六 庭
                             審 判 長 法  官　林  樹  埔
                                      法  官　許  瑞  助
                                      法  官　陳  鴻  斌
上為正本係照原本作成。
如不服本判決，應於送達後20日內，向本院提出上訴狀並表明上
訴理由，如於本判決宣示後送達前提起上訴者，應於判決送達後
20日內補提上訴理由書（須按他造人數附繕本）。
中　　華　　民　　國　   94    年  　6  　月  　30　　日
                                      書記官  蔡  逸  萱
